臺灣臺南地方法院民事判決
109年度簡上字第60號
上  訴  人  陳淑貞  

被上訴人    陳俊環  

訴訟代理人  吳雪維  
上列當事人間確認本票債權不存在事件，上訴人對於中華民國10
9年1月14日本院柳營簡易庭第一審判決（108年度營簡字第487號
），提起上訴，經本院於109年11月24日言詞辯論終結，判決如
下：
    主  文
上訴駁回。
第二審訴訟費用由上訴人負擔。
    事實及理由
一、上訴意旨除與原判決記載相同者，茲引用之外，補稱：吳雪
    維向上訴人借款時，交付被上訴人簽發如附表所示之本票（
    下稱系爭本票），以作為借款擔保，而上訴人收受系爭本票
    時，其上已有被上訴人之簽名，且該簽名與被上訴人在台新
    國際商業銀行(下稱台新銀行)及臺南市將軍區農會(下稱將
    軍區農會)開戶簽名相似，足以證明系爭本票係被上訴人親
    簽等語。並聲明：㈠原判決不利於上訴人部分廢棄。㈡原審之
    訴關於被上訴人陳俊環部分駁回。㈢第一、二審訴訟費用由
    被上訴人負擔。
二、被上訴人之答辯除與原判決記載相同，茲引用外，補稱：系
    爭本票上「陳俊環」簽名係被上訴人之母吳雪維所簽，非被
    上訴人親簽等語。並聲明：㈠上訴駁回。㈡第二審訴訟費用由
    上訴人負擔。
三、本院得心證之理由： 
  ㈠按在票據上簽名者，依票上所載文義負責，票據法第5條第1
    項定有明文。是以，票據債務人應依票據文義負責者，以該
    債務人在票據上簽名或蓋章為前提，若非其在票據上簽名為
    發票行為，自不負發票人之責任，此為絕對的抗辯事由，得
    以對抗一切執票人，亦即縱係取得票據並非出於惡意或詐欺
    或重大過失之執票人，亦得對抗之（最高法院65年台上字第
    2030號、51年台上字第3309號判例參照）。又票據本身是否
    真實，即是否為發票人所作成，應由執票人負證明之責（最
    高法院50年台上字第1659號判例參照）。本件被上訴人主張
    系爭本票非其所簽發，而提起確認本票債權不存在之訴，揆
    諸前開說明，自應由執票人即上訴人就系爭本票簽名之真正
    ，負舉證責任。
  ㈡經查，本院經調取被上訴人向台新銀行申辦金融帳戶之開戶
    業務申請書，及將軍區農會存款印鑑卡暨開戶之簽名資料原
    本(影本附本院卷第121至135頁、第139、140頁，編為乙類
    筆跡)，與上訴人所持有系爭本票簽名(編為甲類筆跡)，送
    請法務部調查局鑑定確認系爭本票發票人「陳俊環」之筆跡
    是否為被上訴人所為，經法務部調查局文書暨指紋鑑識實驗
    室以特徵比對方法鑑定結果，認系爭本票上「陳俊環」筆跡
    ，與前開比對文件(即乙類筆跡)之簽名筆跡筆劃特徵不同，
    研判應非同一人所書等語，此有法務部調查局109年8月6日
    調科貳字第10903283920號鑑定書在卷可稽(見本院卷第163
    至165頁)。本院細繹法務部調查局鑑定分析表，該局鑑定方
    法係將字跡原本放大後，經其比對分析：甲類筆跡與乙類筆
    跡之結構佈局、書寫習慣不同，因而認定系爭本票上簽名筆
    跡與被上訴人留存於金融機構之簽名筆跡之筆劃特徵不  符
    等情，此亦有上開法務部調查局鑑定分析表在卷足憑。參以
    法務部調查局乃國家設立之鑑識單位，具有專業性及公正性
    ，上訴人亦未就上開鑑定結果，提出任何反證加以推翻，則
    上開筆跡鑑定結果，實堪可信。基此，被上訴人主張系爭本
    票發票人欄上之「陳俊環」之簽名非其所為，堪信為真實。
  ㈢此外，上訴人復未能舉證證明系爭本票確為被上訴人所簽發
    之事實，是被上訴人請求確認系爭本票債權不存在，即屬有
    據。
四、綜上所述，本件被上訴人主張系爭本票債權不存在，上訴人
    辯稱系爭本票為被上訴人親自簽發，然所舉證據並不足信為
    真正。從而，被上訴人訴請確認上訴人持有以被上訴人名義
    簽發之系爭本票債權不存在，為有理由，應予准許。原審為
    上訴人敗訴之判決，於法並無不合。上訴意旨指摘原判決不
    當，求為廢棄改判，為無理由，應予駁回。
五、本件事證已臻明確，兩造其餘主張陳述及所提之證據，與判
    決結果不生影響，爰不一一另行論述，附此敘明。
六、據上論結，本件上訴為無理由，依民事訴訟法第436 條之1
    第3 項、第449 條第1 項、第78條，判決如主文。　　
中　　華　　民　　國　　109 　年　　12　　月　　8 　　日
                  民事第三庭  審判長法  官  黃聖涵 
　　                                法  官  童來好
　　                                法  官  田幸艷
以上正本係照原本作成。
本判決不得上訴。　
中　　華　　民　　國　　109 　年　　12　　月　　10　　日
                                    書記官  駱映庭
附表：
編號    發票日 票面金額 (新臺幣)    到期日 票據號碼 001 106年7月12日 100,000元 106年8月12日 WG0000000